【裁判字號】    97,上易,1795
【裁判日期】    971113
【裁判案由】    傷害
【裁判全文】
臺灣高等法院臺中分院刑事判決        97年度上易字第1795號
上  訴  人  臺灣臺中地方法院檢察署檢察官
被      告  甲○○
                    國民
上列上訴人因被告犯傷害案件，不服臺灣臺中地方法院97年度易
字第2311號中華民國97年8月29日第1審判決（起訴案號：臺灣臺
中地方法院檢察署96年度偵字第29586號），提起上訴，本院判
決如下：
    主  文
原判決撤銷。
甲○○犯傷害罪，累犯，處有期徒刑壹年。
    事  實
一、甲○○前曾於民國（以下同）92年間，因公共危險案件，經
    臺灣臺中地方院於92年5月27日以92年度沙交簡字第329號判
    處有期徒刑3月，92年6月23日確定，甫於92年7月14日易科
    罰金執行完畢。竟仍不知悔改，於96年10月21日凌晨1時許
    ，在友人饒良燦位於臺中縣外埔鄉○○村○○路七支巷22號
    之住處內，與友人乙○○、汪志偉（業經檢察官為不起訴處
    分確定）、饒良燦飲酒聊天時，因對乙○○心生不滿，竟基
    於傷害之犯意，將乙○○叫出屋外，在上址之庭院前，先以
    徒手，續又持磚塊毆打乙○○，致乙○○受有頭部外傷合併
    嚴重腦挫傷、腦水腫之傷害。
二、案經乙○○訴由臺中縣警察局大甲分局報告臺灣臺中地方法
    院檢察署檢察官偵查起訴。
    理  由
壹、證據能力部分：
    按被告以外之人（包括證人、鑑定人、告訴人、被害人及共
    同被告等）於審判外之陳述雖不符刑事訴訟法第159條之1至
    之4等4條之規定，而經當事人於審判程序同意作為證據，法
    院審酌該言詞陳述或書面陳述作成時之情況，認為適當者，
    亦得為證據；當事人、代理人或辯護人於法院調查證據時，
    知有刑事訴訟法第159條第1項不得為證據之情形，而未於言
    詞辯論終結前聲明異議者，視為有前項之同意，同法第159
    條之5定有明文。立法意旨在於傳聞證據未經當事人之反對
    詰問予以核實，原則上先予排除。惟若當事人已放棄反對詰
    問權，於審判程序中表明同意該等傳聞證據可作為證據；或
    於言詞辯論終結前未聲明異議，基於尊重當事人對傳聞證據
    之處分權，及證據資料愈豐富，愈有助於真實發見之理念，
    且強化言詞辯論主義，使訴訟程序得以順暢進行，上開傳聞
    證據亦均具有證據能力。查檢察官、被告對於本案卷內相關
    證人之證述、文書卷證資料，並未就有合於刑事訴訟法第15
    9條第1項不得為證據之情形於本院言詞辯論終結前聲明異議
    ，且上述證人之證述、文書卷證資料亦經本院於審理期日逐
    一提示、朗讀，並告以要旨，本院復審酌相關證人證述筆錄
    製成、文書卷證資料取得，並無證據顯示有何違背程序規定
    情事，依據上述之說明，均應具有證據能力。
貳、實體理由：
一、上揭犯罪事實業據被告甲○○分別於警詢（警卷第2頁）、
    偵查（偵查卷第8頁）、原審法院審理中（原審卷第24頁背
    面、第44頁）皆為自白認罪供述；且被告上開自白認罪供述
    核與證人乙○○、汪志偉、饒良燦、林國文、張富翔之證述
    情節相當，並有「中山醫藥大學」附設醫院出具之診斷證明
    書2紙、「光田綜合醫院」出具之診斷證明書1紙、刑案現場
    照片6張附卷可資佐證，顯見被告上開自白認罪供述情節核
    與本案客觀事實相符，堪以採為本案斷罪之依據。是本案事
    證明確，被告上開傷害犯行，堪為認定，應依法予以論科。
二、至於被告於原審法院審理、本院審理中另主張稱當時在場之
    汪志偉亦有共同毆打乙○○云云。此查：
  (一)饒良燦於原審法院審理中結證稱：「當時甲○○叫乙○○出
    去，汪志偉與其在裡面聊天，要出去上廁所時，聽到機車倒
    掉的聲音，其與汪志偉出去看，看到乙○○倒在地上，甲○
    ○拿磚塊砸到乙○○胸口，汪志偉上前拿磚塊，其不知汪志
    偉拿磚塊何意，便把汪志偉推開。」等語，核與汪志偉於偵
    查中證稱：「渠當時係要阻止甲○○繼續毆打乙○○。」之
    情節相符。
  (二)又被告雖再指稱：「伊事後與汪志偉、林國文、張富翔等人
    在麵攤喝酒時，汪志偉曾當面承認其亦有動手毆打乙○○。
    」等，惟經檢察官分別訊問林國文、張富翔，林國文證稱：
    「汪志偉與甲○○爭吵的很大聲，汪志偉當時有說「為何你
    不把我的石頭搶走」。」等語。而張富翔則證稱：「一開始
    汪志偉說他沒有打，甲○○很生氣，最後汪志偉才說「有啦
    ，我也有打。」，並沒有說他怎麼打，談話中有提到石頭的
    事，不知道是甲○○還是誰拿石頭砸乙○○。」等語。是林
    國文、張富翔就汪志偉當時之談話內容，供述已略有不同，
    且當時既係被告氣憤地與汪志偉大聲爭論，汪志偉是否為平
    息甲○○怒氣或為結束2人爭吵，而隨口敷衍，亦有可疑，
    自難僅因甲○○、林國文、張富翔此部分之證述內容，而推
    認汪志偉亦有共同毆打乙○○之行為。
  (三)此外，汪志偉所涉傷害罪嫌，業經臺灣臺中地方法院檢察署
    檢察官為不起訴處分後，再經臺灣高等法院臺中分院檢察署
    駁回再議之聲請而確定，有臺灣高等法院臺中分院檢察署97
    年度上聲議字第852號處分書1件附於偵查卷第45～47頁可參
    。是被告指稱汪志偉亦共同毆打乙○○部分，應屬無法證明
    。
三、再者乙○○於原審法院審理中固提出「中山醫學大學」附設
    醫院出具之診斷證明書，以渠頭部損傷引起器質性情緒障礙
    ；創傷性腦傷併左側偏癱及認知功能障礙，認所受傷害已達
    重傷害之程度。惟經原審法院向「中山醫學大學」附設醫院
    函查結果認為：「患者乙○○於97年6月16日初至本院精神
    科就診，主要症狀為近50天之衝動控制更加惡化，當時精神
    科之診斷為器質性情緒障礙，於97年6月30日再至本院精神
    科門診，衝動控制稍加改善，因至目前為止，患者僅至本院
    精神科門診2次，故無法評估精神科之診斷，是否達到無法
    治療之程度，但與其他案例比較，如能規律服藥，其衝動情
    緒應可獲得相當之改善。」等情，有該院97年7月28日中山
    醫97川博法字第0970006417號函1件附於原審卷第36頁可參
    。堪認乙○○雖因被告持磚塊毆擊其頭部，致腦部損傷所引
    發之器質性情緒障礙，未達於重大不治或難治之程度，尚難
    認係重傷害，併此敘明。
四、核被告所為係犯刑法第277條第1項之普通傷害罪。又被告前
    曾於92年間，因公共危險案件，經臺灣臺中地方院於92年5
    月27日以92年度沙交簡字第329號判處有期徒刑3月，92年6
    月23日確定，甫於92年7月14日易科罰金執行完畢，有臺灣
    高等法院被告前案紀錄表1份存卷可按，被告於受有期徒刑
    之執行完畢後，5年之內、故意再犯本件有期徒刑以上之罪
    ，為累犯，應依刑法第47條第1項之規定，加重其刑。爰審
    酌被告前已有犯罪前科紀錄，素行非佳，又僅因細故即動手
    毆打被害人，且持磚塊毆擊被害人之頭部，造成被害人受有
    如犯罪事實欄所載之嚴重傷勢，惡性非輕，於犯後雖坦認犯
    罪，惟仍未與被害人達成和解、賠償被害人所受損害等一切
    情狀，量處主文第2項所示之有期徒刑1年，資以懲儆。
五、末查，被告持以傷害乙○○之磚塊，並未扣案，且係被告於
    犯罪現場取得，並非被告所有，自不為沒收之宣告，併此敘
    明。
六、原審判決以被告犯上開傷害罪，事證明確，並依據刑事訴訟
    法273條之1第1項、第299條第1項前段、第310條之2、第454
    條第1項，刑法第277條第1項、第47條第1項、第41條第1項
    前段，刑法施行法第1條之1第1項、第2項前段等規定予以論
    科，並審酌被告犯罪之動機、目的、手段，被害人所受傷害
    非輕，犯後雖坦承犯行，惟尚未與被害人達成和解等一切情
    狀，量處有期徒刑6月，並諭知易科罰金之折算標準等語，
    ，雖非無見。惟查：(一)原審判決於犯罪事實欄內未載明被告
    究係基於何種犯意而先徒手、後持磚塊毆擊被害人，就犯罪
    構成要件未加以詳述，尚有未洽；(二)次以被告持磚塊毆擊被
    害人之頭部，致被害人所受傷勢嚴重，堪認被告惡性非輕，
    犯後復未與被害人達成和解、賠償被害人所受損害，原審判
    決僅量處有期徒刑6月，並諭知易科罰金之折算標準之量刑
    容屬過輕。檢察官以原審判決就被告犯上開傷害罪僅量處有
    期徒刑6月係屬輕縱為由提起上訴，應屬有據，為有理由，
    且原審判決另有上開疏誤之處，自應由本院將原審判決予以
    撤銷，另為適當之判決。
據上論結，應依刑事訴訟法第369條第1項前段、第364條、第299
條第1項前段，刑法第277條第1項、第47條第1項，判決如主文。
本案經檢察官丙○○到庭執行職務。
中    華    民    國    97    年    11    月    13    日
            刑事第三庭    審判長法  官  王  增  瑜
                                法  官  蔡  紹  良
                                法  官  梁  堯  銘
上列正本證明與原本無異。
不得上訴。
                                書記官  陳  麗  玉
中    華    民    國    97    年    11    月    13    日


司法院資訊處製作；財團法人民間司法改革基金會備份。
